【裁判字號】    95,交易,88
【裁判日期】    951025
【裁判案由】    公共危險等
【裁判全文】
臺灣基隆地方法院刑事判決              95年度交易字第88號
公  訴  人  臺灣基隆地方法院檢察署檢察官
被      告  丙○○
上列被告因公共危險等案件，經檢察官提起公訴（95年度調偵字
第135號），被告為有罪之陳述，本院合議庭乃裁定由受命法官
獨任依簡式判程序進行審理，並判決如下︰
    主  文
丙○○服用酒類，不能安全駕駛動力交通工具而駕駛，處拘役貳
拾日，如易科罰金，以銀元佰元即新臺幣玖佰元折算壹日。又
過失傷害人，處拘役伍拾玖日，如易科罰金，以銀元佰元即新
臺幣玖佰元折算壹日。應執行拘役柒拾日，如易科罰金，以銀元
佰元即新臺幣玖佰元折算壹日。
    事  實
一、丙○○於民國95年4月19日晚上7時左右，因參加朋友設於基
    隆市○○路與月眉路口之「豪鼎餐廳」之婚宴，期間飲用啤
    酒2杯及威士忌約50CC 後，明知酒後不能安全駕駛車輛，猶
    於同日晚上9時許駕駛其兄所有車牌號碼9K－0867 號自小客
    車返回其坐落基隆市○○○街之住處，因未尋得停車位，於
    行駛至樂利三街30巷48之10號前，竟將所駕駛之車輛停放在
    路中並在車內休息等候停車位，惟因未將引擎關閉並拉起手
    煞車，於因不勝酒力在車內睡著之際，適有甲○○駕駛黃水
    生所有之車牌號碼3N－4328號自小客貨車（起訴書誤載為自
    小客車）從其正前方駛來，發覺丙○○駕駛之車輛佔據車道
    即下車拍打其自小客車之車窗欲喚醒丙○○，見丙○○熟睡
    不醒，正走回3N－4328號自小客貨車時，丙○○竟鬆開腳煞
    車，致其所駕駛之9K－0867號自小客車向前滑行撞擊甲○○
    ，使甲○○受有右膝挫傷等傷害，經交通隊車禍處理小組據
    報前往處理交通事故時，在隔日零時15分測得丙○○呼氣酒
    精濃度達每公升0.18毫克。
二、案經甲○○訴由基隆巿警察局第四分局報告臺灣基隆地方法
    院檢察署檢察官偵查起訴。
    理  由
一、本件被告丙○○所犯非死刑、無期徒刑、最輕本刑為3年以
    上有期徒刑之罪，亦非高等法院管轄第一審案件之罪，其於
    準備程序進行中，就被訴事實為有罪之陳述，經法官告知其
    簡式審判程序之旨，並聽取公訴人及被告之意見後，依刑事
    訴訟法第273條之1第1 項之規定，經合議庭裁定由受命法官
    獨任進行簡式審判程序，合先敘明。
二、前揭事實，業據被告於警訊、偵查及本院審理中供承不諱，
    並有基隆市○○○道路交通事故調查報告表、酒精濃度檢測
    單2件、刑法第185 條之3案件測試觀察紀錄表乙件在卷可稽
    ，且告訴人甲○○係因本件車禍致有事實欄所示之傷害，有
    長庚紀念醫院基隆分院診斷證明書在卷可按。按人體內酒精
    含量係由開始飲酒之零含量，依飲酒量逐漸累積增加，並於
    完成飲酒時酒精含量達到最高，隨後依人體之代謝作用逐漸
    代謝，是若實施酒精測試之時間距飲酒後開始駕車已有一段
    時間，則測試所得之酒精濃度自當小於飲酒後駕車時之酒精
    濃度，且刑法第185條之3之公共危險罪係屬抽象危險犯，而
    服用酒類不能安全駕駛動力交通工具之認定，參考德國、美
    國之認定標準，呼氣酒精濃度已達每公升0.55毫克以上者，
    肇事率為一般正常人之10倍，應認為已達不能安全駕駛之標
    準，至於上揭數值以下之行為，如輔以其他客觀事實足供認
    定被告已達不能安全駕駛動力交通工具之程度者，仍得認定
    符合刑法第185條之3之構成要件，有法務部88年5月18 日法
    88檢字第001669號函可參，本件被告於95年4月20日零 時15
    分接受呼氣酒精測試時，測得呼氣酒精濃度為每公升0.18毫
    克，有酒精濃度測試表可稽，而依被告自陳係於前日晚上9
    時許結束婚宴開始駕駛前揭車輛等語，是自被告飲酒後開始
    駕駛車輛至其接受酒精測試時，已相距3 小時餘，足認被告
    開始駕駛車輛時，其呼氣酒精濃度顯高於每公升0.18毫克，
    再參酌被告駕車停放在路中時，未將引擎熄火並拉起手煞車
    ，及被告於警詢時稱不知道與何人發生擦撞也不道如何發生
    ，於本院理時並稱因當時在車上有睡覺，未拉手煞車，腳所
    踩的腳煞車鬆開了等情，堪認被告於前揭事故發生時，精神
    狀態確屬不佳，已達不能安全駕駛動力交通工具之程度，是
    認被告前開自白與事實相符，事證明確，被告犯行堪以認定
    ，應依法論科。
三、論罪科刑：
  (一)核被告所為，係犯刑法第185條之3之服用酒類不能安全駕駛
    動力交通工具而駕駛罪及第284條第1項前段之過失傷害罪。
    被告所犯上開二罪，犯意各別，行為互殊，應予分論併罰。
    。又本案係因酒醉駕車，因而致人受傷，依法應負過失傷害
    之刑事責任部分，自應依道路交通管理處罰條例第86條第1
    項之規定，加重其刑。按行為後法律有變更者，適用行為時
    之法律。但行為後之法律有利於行為人者，適用最有利於行
    為人之法律，民國95年7月1日修正公布施行之刑法（下稱新
    法，被告行為時之刑法下稱舊法）第2條第1項定有明文。本
    案被告行為後，刑法施行法於95年6月14日修正，增訂第1條
    之1，明訂中華民國94年1月7 日刑法修正施行後，刑法分則
    編所定罰金之貨幣單位為新臺幣。94年1月7日刑法修正時，
    刑法分則編未修正之條文定有罰金者，自94年1月7日刑法修
    正施行後，就其所定數額提高提高為30倍，但72年6月26 日
    至94年1月7日新增或修正之條文，就其所定數額提高為3 倍
    。因原本刑法條文罰金單位為銀元，與新臺幣之折算比例為
    3：1，復因罰金罰鍰提高標準條例第1條之適用，罰金數額
    業已提高10倍，因而實際得科處罰金之總數，並未提高，惟
    被告行為後，有關罰金刑之最低數額，95年7月1日修正公布
    施行之刑法第33條第5款規定罰金最低額為新臺幣1千元以上
    ，以百元計算之。經比較修正前、後之規定，修正後之規定
    並未較有利於被告。依修正後刑法第2條第1項前段規定，應
    適用被告行為時即修正前之相關刑罰規定。爰審酌被告素行
    良好、其酒後酒精濃度、過失之程度、迄未與告訴人和解及
    犯後坦承犯行之態度等一切情狀，分別量處如主文所示之刑
    。
  (二)又修正後刑法第41條第1項前段規定「犯最重本刑為5年以下
    有期徒刑以下之刑之罪，而受6 個月以下有期徒刑或拘役之
    宣告者，得以新臺幣1千元、2千元或3千元折算1日，易科罰
    金」；惟依修正前刑法第41條第1 項前段規定：「犯最重本
    刑為5年以下有期徒刑以下之刑之罪，而受6個月以下有期徒
    刑或拘役之宣告，因身體、教育、職業、家庭之關係或其他
    正當事由，執行顯有困難者，得以1元以上3元以下折算1 日
    ，易科罰金」及廢止前罰金罰鍰提高標準條例第2 條（現已
    刪除）關於「依刑法第41條易科罰金或第42條第2 項易服勞
    役者，均就其原定數額提高為100倍折算1日；法律所定罰金
    數額未依本條例提高倍數，或其處罰法條無罰金刑之規定者
    ，亦同」等規定，易科罰金之折算標準最高為銀元3 百元，
    最低為銀元1百元，換算為新臺幣後，最高額為新臺幣9百元
    ，最低額為新臺幣3 百元。比較修正前、後關於易科罰金折
    算標準之刑罰法律，修正後之規定並未較有利於被告，依修
    後刑法第2條第1項前段規定，應適用被告行為時即修正前刑
    法第41條第1項前段及廢止前罰金罰鍰提高標準條例第2條之
    規定諭知易科罰金之折算標準。
  (三)被告係於裁判確定前犯數罪，而修正前刑法第51條第5款規
    定：「數罪併罰，分別宣告其罪之刑，依左列各款定其應執
    行者：．．．六宣告多數拘役者，比照前款定其刑期。但不
    得逾4個月。」；求為求配合刑法第33條第4款已將拘役改以
    日數為單位，刑法第51條第6款但書改為「不得逾120日」，
    比較修正前、後之結果，對於被告並無利或不利，依修正後
    刑法第2條第1項前段之規定，應逕適用被告行為時即修正前
    刑法第51條第6款規定就被告所犯上開2罪，定其如主文所示
    之應執行之刑。
  (四)綜上，本件依刑法第2條第1項之「從舊從輕」原則，綜合觀
    察比較結果，本件應依修正後刑法第2條第1項前段規定，適
    用修正前之刑法及相關法律規定論處。
五、據上論斷，應依刑事訴訟法第299條第1項前段，刑法第2 條
    第1 項前段、第185條3、第284條第1項前段、修正前刑法第
    41條第1項前段、修正前刑法第51條第6款，罰金罰鍰提高標
    準條例第1條前段、廢止前罰金罰鍰提高標準條例第2條，現
    行法規所定貨幣單位折算新臺幣條例第2條，判決如主文。
本案經檢察官乙○○到庭執行職務。
中    華    民    國    95    年    10    月    25    日
                  交通法庭法    官  林淑鳳
以上正本證明與原本無異。
對於本件判決如有不服，應於收受送達後10日內，向本院提出上
訴書狀，上訴於臺灣高等法院，並按他造當事人之人數附具繕本
。
中    華    民    國    95    年    10    月    25    日
                          書 記 官  王毓嫻
附錄論罪法條
中華民國刑法第185條之3
（重大違背義務致交通危險罪）
服用毒品、麻醉藥品、酒類或其他相類之物，不能安全駕駛動力
交通工具而駕駛者，處1年以下有期徒刑、拘役或3萬元以下罰金
。
中華民國刑法第284條第1項前段
（過失傷害罪）
因過失傷害人者，處6月以下有期徒刑、拘役或5百元以下罰金，


司法院資訊處製作；財團法人民間司法改革基金會備份。
